【裁判字號】    92,小上,42
【裁判日期】    920618
【裁判案由】    給付電話費
【裁判全文】
臺灣板橋地方法院民事判決  九十二年度小上字第四二號
    上  訴  人  甲○○
    被 上 訴人  中華電信股份有限公司台灣北區電信分公司
    法定代理人  乙○○
右當事人間請求給付電話費事件，上訴人對於中華民國九十二年四月二十九日本院板
橋簡易庭九十二年度板小字第八五號第一審判決提起上訴，本院判決如左：
    主      文
上訴駁回。
第二審訴訟費用新臺幣壹仟零陸元由上訴人負擔。
    事實及理由
一、按對於小額程序第一審判決之上訴，非以其違背法令為理由，不得為之；依上訴
    意旨足認上訴為無理由者，其第二審判決得不經言詞辯論為之，民事訴訟法第四
    百三十六條之二十四第二項、第四百三十六條之二十九第二款分別定有明文。
二、本件被上訴人以上訴人向其租用電信設備，積欠自民國八十六年十二月間起至八
    十七年三月間止之電話費用，遲不清償，遂於原審提起小額訴訟請求上訴人如數
    給付。原審認定被上訴人主張之事實屬實，且上訴人之抗辯均不足採，判決被上
    訴人勝訴在案。上訴人對小額程序之第一審判決提起本件上訴，核其上訴狀所載
    之上訴理由，無非指稱：
（一）原審判決適用民法第一百二十七條第八款顯有不當：
      依最高法院三十九年台上字第一一五五號判例意旨，民法第一百二十七條第八
      款所謂商人、製造商、手工業人所供給之商品及產物之代價，係指商人就其所
      供給之商品，及製造人、手工業人就其所供給之產物之代價而言，蓋此項代價
      債權多發生於日常頻繁之交易，故賦予較短之時效期間，以促從速確定。上開
      判例並未以一時性之契約或繼續性之契約為適用民法第一百二十七條第八款之
      判斷標準，僅以該商品是否屬於「日常頻繁之交易，且有從速確定之必要性」
      為民法第一百二十七條第八款適用之要件。另依民法第一百二十七條第八款之
      文義，亦未將商人供給商品之行為限於一時性之契約。原審判決卻以「裝置電
      話設備使用契約應為繼續性契約」排除民法第一百二十七條第八款之適用，其
      適用法規顯有不當，已構成民事訴訟法第四百六十八條違背法令情事。
（二）原審判決未對上訴人提出之答辯事項表明意見，其判決不備理由：
      上訴人於原審已提出上揭最高法院判例，辯稱本件電話費有無民法第一百二十
      七條第八款短期消滅時效之適用，應以其是否屬於「日常頻繁之交易，且有從
      速確定之必要」。上訴人另提出臺灣新竹地方法院九十一年度簡上字第五八號
      判決、臺灣士林地方法院八十五年度簡上字第二八號判決、臺灣高雄地方法院
      九十年度簡上字第三七五號判決，辯稱被上訴人所提供之電信服務，屬日常頻
      繁之交易，因電話通信所生之債權有「從速確定之必要性」，及電話業務之提
      供為「商品」，電話費為提供商品之代價，故電話費請求權應有民法第一百二
      十七條第八款短期消滅時效之適用。惟原審判決對於上訴人前開答辯，均未表
      示其法律上意見，其判決顯然不備理由，已構成民事訴訟法第四百六十九條第
      六款當然違背法令情事。
（三）原審判決就其主要之判決理由並未提出論理，其判決不備理由：
      原審以「電話費用係用戶基於與電信業者之裝置電話設備使用契約，而使用電
      信業者之電信網路傳遞聲音與他人通話，所應依約定計費方式支付與電信業者
      之代價，故裝置電話設備使用契約應為繼續性契約」為其主要之判決理由。惟
      「依約定計費方式支付與電信業者之對價」之契約為何構成繼續性契約？原審
      未做任何論理。此外，原審上開見解與本件爭點「電信服務是否屬於日常頻繁
      之交易，且是否有從速確定必要」之關連為何？亦未見原審判決表明任何法律
      意見，其判決顯不備理由，已構成民事訴訟法第四百六十九條第六項當然違背
      法令情事。
三、經查，電話用戶應向電信業者給付之電話費，是否屬民法第一百二十七條第八款
    所定之「商人、製造人、手工業人所供給之商品及產物之代價」，進而有該條二
    年短期消滅時效之適用？解釋上並非毫無疑義，實務上容有不同見解（臺灣新竹
    地方法院八十八年度簡上字第一四一號判決、本院八十七年度簡上字第三五八號
    判決均認電話費用並無民法第一百二十七條第八款之適用，可資參照）。最高法
    院三十九年台上字第一一五五號判例，主要係就「以商品或產物為標的之債，其
    債權人既非不必為商人、製造人或手工業人，即因此所生之請求權與一般之請求
    權無異，自應適用一般之長期時效規定」此結論為闡釋，至於民法第一百二十七
    條第八款是否僅於一時性契約之場合有其適用，抑或應兼及於繼續性契約？電話
    費用有無該條款短期消滅時效之適用？上開判例均未論及。至於臺灣新竹地方法
    院九十一年度簡上字第五八號判決、臺灣士林地方法院八十五年度簡上字第二八
    號判決、臺灣高雄地方法院九十年度簡上字第三七五號判決，固明確認定電話費
    用應有民法第一百二十七條第八款之適用，所提理由亦非無見，惟上開判決至多
    僅於個案上有其確定力，並無拘束本件之一般效力。從而，原審本於其法律確信
    ，以電話費用係用戶基於與電信業者之裝置電話設備使用契約，而使用電信業者
    之電信網路傳遞聲音與他人通話，所應依約定計費方式支付與電信業者之對價，
    其性質為繼續性契約，電信業者依約係提供電信設備之通訊服務予用戶使用，並
    非移轉特定標的所有權予用戶，應屬繼續性使用電信設備通訊服務契約，而非一
    時性動產商品之交易，所支付者亦非一時性動產商品交易之代價，故電話費用非
    屬商人所供給商品之代價為由，認定電話費用並無民法第一百二十七條第八款二
    年短期消滅時效之適用，難謂有何判決適用法規不當之情事。上訴人主張原審判
    決適用法規不當，顯屬無理。
四、又原審本於其法律確信，認定本件電話費用無民法第一百二十七條第八款規定之
    適用，已敘明其理由，難認有何判決不備理由之情。況於小額訴訟程序，為符合
    小額事件簡速之本質，當事人不得以原審判決不備理由或理由矛盾為由，提起第
    二審上訴，此觀民事訴訟法第四百三十六條之三十二第二項有準用同法第四百六
    十八條關於判決違背法令之概括規定，及第四百六十九條第一款至第五款之列舉
    規定，惟第四百六十九條第六款所定「判決不備理由或理由矛盾」則不在準用之
    列，至為灼然。上訴人以原審判決不備理由提起本件上訴，亦不能准許。
五、綜上所述，本件依上訴狀所表明之上訴理由，其指摘原審判決違背法令，求予廢
    棄改判，顯無理由。爰不經言詞辯論，逕以判決駁回之。
六、訴訟費用之負擔：經查本件上訴費用為新臺幣（下同）八百七十元，送達郵費為
    一百三十六元，以上合計為一千零六元，應由上訴人負擔，爰確定如主文第二項
    所示。
七、據上論結，本件上訴顯無理由，依民事訴訟法第四百三十六條之二十九第二款、
    第四百三十六條之三十二第二項、第四百四十九條第一項、第七十八條、第四百
    三十六條之十九第一項，判決如主文。
中      華      民      國    九十二    年      六      月     十八     日
                                    臺灣板橋地方法院民事第三庭
~B審判長法官  朱嘉川
~B法      官  陳映如
~B法      官  朱嘉川
右為正本係照原本作成
本判決不得上訴
中      華      民      國    九十二    年      六      月     十九     日
~B法院書記官  馬文慶


司法院資訊處製作；財團法人民間司法改革基金會備份。
